臺灣板橋地方法院刑事判決　　　　　　　　　　　　九十三年度訴字第一四一五號
　　公　訴　人　臺灣板橋地方法院檢察署檢察官
　　被　　　告　乙○○
　　指定辯護人　康立平律師
右列被告因違反毒品危害防制條例案件，經檢察官提起公訴（九十三年度偵續字第一
三一號），本院判決如左：
    主      文
乙○○連續販賣第一級毒品，累犯，處有期徒刑柒年陸月。扣案之第一級毒品海洛因
肆拾玖包（共淨重玖點肆貳公克）沒收銷燬之；扣案之包裝袋肆拾玖個（重柒點貳柒
公克）、分裝袋伍拾陸個、分裝管壹支、新臺幣現金玖佰元，均沒收；未扣案之犯罪
所得財物新臺幣伍佰元沒收之，如全部或一部不能沒收時，以其財產抵償之。
    事      實
一、乙○○前於民國八十九年間因犯竊盜罪，經本院於八十九年八月十四日以八十九
    年度易字第二四五五號判處有期徒刑一年，並經臺灣高等法院於九十年二月二十
    日以八十九年度上易字第四一四○號判決上訴駁回而確定，於九十一年八月七日
    縮刑期滿執行完畢。猶不知悔改，竟基於販賣第一級毒品海洛因之概括犯意，先
    於九十二年五月十七日下午三時許，在臺北縣三峽鎮○○街四十一巷三峽鎮農會
    前，以新臺幣（下同）五百元之價格，販賣毒品海洛因一包（約淨重○‧二公克
    ）予丙○○；繼於同年五月十八日晚上十一時三十分許，又在臺北縣三重市○○
    街四十一巷口，欲販賣第一級毒品海洛因二包予丙○○，於已收受丙○○給付現
    金九百元而尚未交付毒品之際，即為警當場查獲而未遂，並在乙○○身上扣得丙○○交付之現金九百元，嗣經乙○○同意帶同警方前往其位於臺北縣三峽鎮○○
    街一○○號四樓之二之租賃處，又扣得其所有供犯罪所用之第一級毒品海洛因四
    十九包（共淨重九‧四二公克，包裝重七‧二七公克，純度十九％，起訴書載為
    「海洛因四十七包【每小包毛重○‧二公克，總毛重三十七公克】、海洛因五大
    包【毛重二十七‧六公克】」，經送鑑定後，實則總計五十二包扣案物中，除此
    部分四十九包含有毒品海洛因之成分外，其餘三包【共淨重二十四‧九六公克，
    包裝重三‧一七公克】並未含法定毒品成分）、分裝袋五十六個、分裝管一支。
二、案經臺北縣政府警察局三峽分局報請臺灣板橋地方法院檢察署檢察官偵查起訴。
    理    　由
一、訊據被告乙○○固坦承於九十二年五月十八日晚上十一時三十分許，在臺北縣三
    峽鎮○○街四十一巷巷口，收受丙○○交付現金九百元之事實，惟矢口否認有何
    販賣第一級毒品海洛因之犯行，辯稱：伊並未販賣毒品予丙○○，九十二年五月
    十八日當天與丙○○見面，是因丙○○要返還借款九百元，至於警方在其租屋處
    查扣之毒品海洛因，都是伊同居人甲○○所有的云云。然查：
    （一）右揭犯罪事實，業據證人丙○○於警詢時證述綦詳，證稱：「（問：於何
          時？何地？向誰購買何種毒品？當時有何人在場？現場查獲何物？）於九
          十二年五月十八日廿三時三十分許，在臺北縣三峽鎮○○街四十一巷口，
          向一位綽號『阿梅』購買海洛因，警方查獲時有我與綽號『阿梅』在現場
          ，且在我身上查獲乙支準備要注射海洛因用之針筒，及在綽號「阿梅』身
          上起獲我已交付給她之購買海洛因之費用新台幣九百元」、「我向綽號『
          阿梅』以新台幣九百元購買二小包之海洛因，乙小包重量約○‧二公克」
          、「當時我行動電話已沒有電，我約於當（十八）日廿三時廿分許，直接
          到警方查獲地即臺北縣三峽鎮○○街四十一巷口附近，向一家檳榔攤借用
          電話打給『阿梅』之行動電話0000000000，邀約至查獲地交易
          毒品，正於交易時即被警方查獲」、「最近一次交易是本月十七日下午三
          時許，在三峽鎮○○街四十一巷三峽鎮農會前，交易金額是五百元，約○
          ‧二公克之海洛因」等語（見九十二年度偵字第一○四二九號偵查卷宗第
          八、九頁）。嗣證人丙○○於九十二年十二月十九日偵查中則否認向被告
          購買海洛因之事，並改稱：「因沒碰過這種事，警方要我這麼說，現在我
          良心發現不想害她」云云（見同上偵查卷宗第一三六頁）；繼於九十三年
          四月九日偵查時亦結證稱：「（問：認識乙○○？）認識，是打電動認識
          的，平時沒什麼接觸」、「（問：為何警詢時說有向她買毒品？）我沒有
          向她買過。警察那時問我，我很煩才這麼說，我沒有向她買，她有沒有在
          賣我不知道」、「（問：為何很煩就要咬出乙○○？）因為我曾向她借過
          九百元，後來她一直向我要，我沒法還才與她有過節，咬出她來」云云；
          且於本院審理時結證稱：「（檢察官問：當天找被告何事？）還錢給被告
          ，一千元」、「（檢察官問：為何不去她家？）我跟她不太熟，是因為打
          電動借錢的」、「（檢察官問：你在九十二年五月十九日的【警詢】筆錄
          卻說有向被告買海洛因？）我是在很恐懼下所說，我現在也覺得很對不起
          被告」云云（見本院九十三年十一月八日審判筆錄第十一、十二頁）。惟
          自證人於上揭偵查及審理中所述參互以觀，其中證人（１）就警詢中為何
          會指證被告販賣毒品一節，其於偵查時先謂係因「沒碰過這種事，警方要
          我這麼說」，後改稱「警察那時問我，我很煩才這麼說」，嗣於審理中又
          改稱「我是在很恐懼下所說」，語多齟齬，已難逕信其於偵審中所證屬實
          ；（２）就其於為何要給付被告九百元一事，其於審理中稱「我跟她不太
          熟，是因為打電動借錢的」，亦與被告於偵查時供述之是丙○○在九十二
          年三月四日在丙○○的機車店向其借九百元云云（見九十二年度偵字第一
          ○四二九號偵查卷宗第六十一頁背面）之情節，顯有未合，甚至丙○○就
          其給付被告者究係九百元或一千元，所述也前後不一；（３）況且證人張
          明德自稱與被告不熟，惟被告所用之行動電話0000000000號與
          證人丙○○所用之行動電話0000000000號聯繫甚為密切，於九
          十二年五月十六日下午二時四十分、下午三時三十一分、下午六時及同年
          五月十七日上午八時十三分、上午八時十九分多次通話，有臺灣大哥大電
          信資訊連結作業查詢結果（雙向通聯資料查詢）一件附卷可稽，可知張明
          德於偵審時之證述不實；（４）更有甚者，證人丙○○於偵查中坦承自己
          有施用毒品海洛因之犯行，但經檢察官訊問其毒品來源，卻供陳其約一、
          二星期就要施用一次，其並未買毒品，而所施用的毒品都是撿到的，地點
          是在臺北市○○○路的ＳＯＧＯ百貨云云（九十三年度偵續字第一三一號
          偵查卷宗第二十七頁），其所述情節不合常理極為顯然，益見證人事後迴
          護被告之情。實則證人於警詢所述，雖屬被告以外之人於司法警察調查中
          所為之陳述，但既與審判中不符，且係案發時之供述，較少權衡利害得失
          ，比之事後翻異之詞，應具有可信之特別情況，又係證明犯罪事實之存否
          所必要，自得據為證據，倘無任何事證足認證人更異之詞與事實更為相符
          ，或其於警詢所證虛偽不實，自不得任意捨棄而不採。
    （二）本件查獲被告之緣由，乃因臺北縣政府警察局三峽分局員警丁○○在臺北
          縣三重市○○街四十一巷口，見丙○○在該處，看起來有吃藥的樣子，而
          且沒有帶行動電話，到檳榔攤去借電話，經其靠近，並親耳聽到丙○○說
          「我現在只剩下九百元，要跟妳拿東西」，當時並不知丙○○打電話給誰
          ，但後來就看到被告下樓，張就拿錢給被告，嗣經被告帶引警方至其住處
          並同意搜索，始另扣得毒品海洛因等物之情節，業經證人丁○○於審理時
          結證屬實（見本院九十三年十一月八日審判筆錄第七、八頁），亦可見張
          明德確有向被告購買毒品海洛因之事實。
    （三）被告固另以警方於其租住處查獲之毒品海洛因等物，均係其同居人甲○○
          所有之物，而非其所有云云置辯，惟證人甲○○於九十二年七月一日、同
          年七月九日檢察官偵查時，始終堅詞否認於九十三年五月間曾將自己所有
          之毒品置放在被告租住處，且稱當時其受僱於綽號「阿生」之人，正在臺
          中市○○路的工寮做工等語（見九十二年度偵字第一○四二九號偵查卷宗
          第一○四頁背面、第一一二頁），嗣於九十二年十一月十九日偵查中雖突
          然改稱：查獲之毒品海洛因是其所有，其有施用毒品海洛因，九十二年七
          月九日偵查時因記不得，故否認毒品是其所有，是後來才想起來云云（見
          同上卷宗第一三五頁背面），嗣於九十三年四月九日檢察官再次訊問時，
          又稱：伊於先前檢察官訊問時真的是把毒品放到忘記了，至於九十三年五
          月一日至十九日住何處其已不記得，但不住在被告家中，有「阿生」可證
          明等語，但在檢察官追問「阿生」係何人時，卻回稱其不知道，亦不知如
          何聯絡，也不記得放多少毒品在被告處云云（見九十三年度偵續字第一三
          一號偵查卷宗第二十六頁），證人甲○○所證，反覆矛盾，語意未明，迴
          護被告之情極為顯然，實不足為有利被告之認定，前開物品既係在被告租
          應係被告所有無訛。
    （四）此外，在被告租住處查獲之白粉五十二包經送鑑定結果，其中四十九包確
          含有第一級毒品海洛因成分（共淨重九‧四二公克，包裝重七‧二七公克
          ，純度十九％），其餘三包（共淨重二十四‧九六公克，包裝重三‧一七
          公克）並未含法定毒品成分），有法務部調查局九十二年七月十五日調科
          壹字第○六○○○七二○六號鑑定通知書附卷可稽，並有分裝袋五十六個
          、分裝管一支扣案可證。綜上，足認被告上開所辯，顯係圖卸飾詞，殊無
          可採，罪證明確，犯行洵堪認定。
二、按毒品危害防制條例業於九十二年七月九日經總統令公布修正全文，並於被告為
    本件犯行後之九十三年一月九日施行生效，關於販賣第一級毒品之刑罰規定，不
    論條次、法定刑度均無變更，是依刑法第二條第一項前段之規定，本件自應適用
    裁判時之新法即修正後之毒品危害防制條例處罰，合先敘明。查海洛因係修正後
    毒品危害防制條例第二條第二項第一款規定之第一級毒品，核被告所為，係犯修
    正後毒品危害防制條例第四條第一項之販賣第一級毒品既遂罪及同條例第四條第
    六項、第一項之販賣第一級毒品未遂罪。其持有毒品海洛因之低度行為為販賣之
    高度行為所吸收，不另論罪。被告於九十二年五月十八日之該次犯行，已著手販
    賣毒品海洛因行為之實施，未生實際賣出交付毒品海洛因之結果，為未遂犯。被
    告先後販賣第一級毒品海洛因既遂、未遂之犯行，時間緊密，犯罪構成要件相同
    ，顯係基於概括犯意為之，為連續犯，依刑法第五十六條規定，以一情節較重之
    販賣第一級毒品海洛因既遂罪論。查被告前於八十九年間因犯竊盜罪，經本院於
    八十九年八月十四日以八十九年度易字第二四五五號判處有期徒刑一年，並經臺
    灣高等法院於九十年二月二十日以八十九年度上易字第四一四○號判決上訴駁回
    而確定，於九十一年八月七日縮刑期滿執行完畢，有臺灣高等法院被告全國前案
    紀錄表在卷可按，其於有期徒刑執行完畢後五年之內，再犯本案之罪，係屬累犯
    ，惟本件所犯之罪之法定刑為死刑、無期徒刑，依法均不得加重其刑。又被告販
    賣第一級毒品海洛因予他人施用，固戕害他人之身心，惟念其對重典之認識不夠
    深切，且所販海洛因毒品數量不多，純度亦低（僅十九％），與販賣毒品之數量
    達數公斤以上之危害情形不同，誠屬法重情輕，倘對其販賣海洛因之犯行科以法
    定最輕本刑之無期徒刑，猶嫌過重，衡情尚有可憫恕之處，爰依刑法第五十九條
    之規定，減輕其刑，故死刑減為無期徒刑或十五年以下十二年以上有期徒刑，無
    期徒刑則減為七年以上有期徒刑。又同時有刑之加重及減輕之事由，應依刑法第
    七十一條第一項之規定，先加後減之。爰審酌被告販賣第一級毒品，使人沉迷於
    毒癮，無法自拔，輕則戕害身心，重則引發更多各種犯罪，實為多種犯罪之源頭
    ，對社會國家之傷害頗深，且被告犯罪所得非微，及犯罪後態度等一切情狀，量
    處如主文所示之刑，以示懲儆。
三、扣案之第一級毒品海洛因四十九包（共淨重九‧四二公克，包裝重七‧二七公克
    ），均係查獲之毒品，不問屬於犯人與否，應依修正後毒品危害防制條例第十八
    條第一項前段規定，併予宣告沒收銷燬；扣案之包裝前述第一級毒品海洛因所用
    之包裝袋四十九個（重七‧二七公克）、分裝袋五十六個、分裝管一支、現金九
    百元及未扣案之販賣毒品所得五百元，均係被告所有供犯罪所用或犯罪所得之財
    物，爰依同條例第十九條第一項規定，併予宣告沒收，其中未扣案之犯罪所得五
    百元，如全部或一部不能沒收時，以其財產抵償之。至於另扣案之安非他命二包
    （毛重○‧六公克）、安非他命吸食器一個、注射針筒二支及三包經送鑑結果並
    未含法定毒品成分之白粉（共淨重二十四‧九六公克），均為被告持有之物，惟
    尚與本件被告販賣第一級毒品海洛因之犯行無直接關連性，爰不併予宣告沒收，
    併此敘明。
四、公訴意旨另以：被告乙○○基於販賣第一級毒品海洛因之概括犯意，自九十二年
    三月間起至同年五月四日下午五、六時許止，以一包五百元之價格，販賣數量不
    等之第一級毒品海洛因予戊○○多次，尚涉有毒品危害防制條例第四條第一項之
    販賣第一級毒品罪嫌等語。惟按犯罪事實應依證據認定之，無證據不得認定犯罪
    事實，刑事訴訟法第一百五十四條第二項定有明文。經查，檢察官認被告此部分
    涉有販賣第一級毒品之犯行，無非是以證人戊○○於警詢及偵查中之證述，並能
    證實戊○○曾以電話撥打至劉貴烈借予被告使用之0000000000號行動
    電話之事實為其論據。然詰之證人戊○○於偵查中證稱：「（問：你的毒品是向
    何人買的？）是向阿梅買的，她三十幾歲，瘦瘦的，留長髮，沒有戴眼鏡」、「
    （問：阿梅是否即照片上之人【提示卷內被告之照片】？）送貨的不是這個人」
    等語，經比對被告之特徵與證人指述者顯有不符，證人所證，已有可疑。再者，
    縱認0000000000號行動電話為被告所使用，但徒依通聯紀錄所示，亦
    無法證實戊○○曾打電話給被告，且因而自被告處購得毒品海洛因之事實。況且
    此部分除證人戊○○之證言外，無其他物品扣案可佐，既查無其他積極、具體確
    切之證據足資認定被告有此部分販賣第一級毒品海洛因之犯行，要難僅憑證人戊○○顯有瑕疵之證詞，遽入人罪，原應為無罪之諭知，惟公訴意旨認此部分與前
    開有罪部分有裁判上一罪關係，爰不另為無罪之諭知，附此敘明。
據上論斷，應依刑事訴訟法第二百九十九條第一項前段，修正後毒品危害防制條例第
四條第一項、第十八條第一項前段、第十九條第一項，刑法第十一條前段、第二條第
一項前段、第五十六條、第四十七條、第五十九條，判決如主文。
本案經檢察官鄧媛到庭執行職務
中　　　華　　　民　　　國　　九十三　　年　　 十一 　　月　　二十四　　日
                              臺灣板橋地方法院刑事第六庭
                                  審判長法  官  王  敏  慧
                                        法  官  絲  鈺  雲
                                        法  官  張  江  澤
右正本證明與原本無異。
如不服本判決，應於送達後十日內，向本院提出上訴狀。
                                        書記官  林  怡  秀
中　　　華　　　民　　　國　　九十三　　年　　 十一 　　月　　二十四　　日
附錄本案論罪科刑法條全文：
修正後毒品危害防制條例第四條
製造、運輸、販賣第一級毒品者，處死刑或無期徒刑；處無期徒刑者，得併科新臺幣
一千萬元以下罰金。
製造、運輸、販賣第二級毒品者，處無期徒刑或七年以上有期徒刑，得併科新臺幣七
百萬元以下罰金。
製造、運輸、販賣第三級毒品者，處五年以上有期徒刑，得併科新臺幣五百萬元以下
罰金。
製造、運輸、販賣第四級毒品者，處三年以上十年以下有期徒刑，得併科新臺幣三百
萬元以下罰金。
製造、運輸、販賣專供製造或施用毒品之器具者，處一年以上七年以下有期徒刑，得
併科新臺幣一百萬元以下罰金。
前五項之未遂犯罰之。
